【裁判字號】    89,簡上,17
【裁判日期】    890317
【裁判案由】    給付票款
【裁判全文】
臺灣臺南地方法院民事判決    八十九年度簡上字第十七號
    上  訴  人  丙○○
    被上訴人    甲○○○
    訴訟代理人  乙○○
右當事人間請求給付票款事件，上訴人對於中華民國八十八年十一月十日臺灣臺南地
方法院台南簡易庭八十八年南簡字第一五四一號第一審判決提起上訴，本院判決如左
：
    主  文
上訴駁回。
原判決主文所命上訴人之給付減縮為新台幣捌拾萬元及自民國八十六年十一月十五日
起至清償日止，按年利六釐計算之利息。
第二審訴訟費用由上訴人負擔。
    事  實
甲、上訴人方面：
    上訴人未於言詞辯論期日到場，惟據其以前準備程序到場所作之聲明及陳述如后
    ：
一、聲明：求為判決：原判決廢棄，被上訴人在第一審簡易之訴駁回。
二、陳述：
  （一）被上訴人主張執有上訴人所簽發、發票日為八十五年十一月十五日，未載到
        期日，票面金額為新台幣 (下同)八十萬元之本票一張 (下稱系爭本票)係重
        覆之債權，係被上訴人甲○○○要求上訴人簽發之押票。
  （二）上訴人在八十五年十一月十五日向被上訴人借取八十萬元並提供上訴人之不
        動產即坐落台南市○○區○○段二六、二七、二八、二九等四筆土地（下稱
        系爭抵押物），各應有部分二十分之五予被上訴人甲○○○辦理抵押權設定
        ，金額登記九十六萬元在案，並簽發支票交付上訴人日後為據。
  （三）上訴人在八十五年十一月十五日向被上訴人借款八十萬元時，被上訴人已先
        扣利息三個月六萬元，上訴人並自八十六年二月十五日起至八十六年十月十
        五日止，每月支付利息二萬元，且由訴外人戴王瑞金簽發以台南市農會為付
        款人、票面金額九萬元之支票交付被上訴人並兌現完畢，而被上訴人卻持系
        爭本票請求自八十五年十一月十五日起按年利六釐計算之利息，依法未合。
  （四）被上訴人又向本院聲請拍賣抵押物，經本院以八十九年度拍字第四四三號裁
        定准許在案，依該裁定內容記載被上訴人係向上訴人借用九十六萬元，與事
        實不合，且被上訴人有重覆行使債權之嫌。
三、證據：提出土地登記簿謄本一件、本院八十九年度拍字第四四三號民事裁定一件
    、他項權利證明書、抵押權設定契約書等影本各一份並聲請訊問證人戴文祥為證
    。
乙、被上訴人方面：
一、聲明：求為判決：駁回上訴。
二、陳述：
  （一）上訴人向被上訴人借款新台幣（下同）八十萬元，並簽立本票一紙，發票日
        為八十五年十一月十五日，票面金額為八十萬元，詎屆期提示不獲支付，經
        被上訴人催討後均避不見面，且置之不理，為此提起本訴，請求給付票款。
  （二）上訴人確已給付八十五年十一月十五日至八十六年十一月十四日止之利息。
三、證據：提出本票一紙、借據為證。
    理  由
一、本件上訴人未於言詞辯論期日到場，核無民事訴訟法第三百八十六條所列各款情
    形，爰依被上訴人之聲請，由其一造辯論而為判決。
二、本件被上訴人起訴主張其執有上訴人所簽發、發票日為八十五年十一月十五日，
    未載到期日，票面金額為八十萬元之系爭本票一紙，詎向上訴人為付款之提示，
    竟未獲付款，爰本於票據關係請求上訴人給付票款八十萬元及遲延利息（被上訴
    人原起訴請求被上訴人給付自八十五年十一月十五日起至清償日止，按年利六釐
    計算之利息，嗣於本院言詞辯論時撤回自八十五年十一月十五日起至八十六年十
    一月十四日止之利息請求）等情。
三、上訴人則以：系爭本票係伊兒子戴文祥向伊借用，持向被上訴人借款八十萬元，
    借款時被上訴人已先扣利息三個月六萬元，伊並自八十六年二月十五日起至八十
    六年十月十五日止，每月支付利息二萬元，且由訴外人戴王瑞金簽發以台南市農
    會為付款人、票面金額九萬元之支票交付被上訴人並兌現完畢，而被上訴人卻持
    系爭本票請求自八十五年十一月十五日起按年利六釐計算之利息，依法未合。另
    伊除簽發系爭本票外，尚提供伊所有之不動產即坐落台南市○○區○○段二六、
    二七、二八、二九等四筆土地，各應有部分二十分之五予被上訴人甲○○○辦理
    抵押權設定，金額登記九十六萬元在案，被上訴人除提起本件訴訟外，又向本院
    聲請為拍賣抵押物之裁定，經本院以八十九年度拍字第四四三號裁定准許在案，
    其債權有重覆行使之嫌等語，資為抗辯。
四、按在票據上簽名者，依票上所載之文義負責，票據法第五條第一項定有明文。本
    件被上訴人主張其執有上訴人所簽發、發票日為八十五年十一月十五日，未載到
    期日，票面金額為八十萬元之系爭本票一紙，詎向上訴人為付款之提示，竟未獲
    付款之事實，業據提出本票一紙為證，上訴人自認系爭本票為伊所簽發，是被上
    訴人之主張堪認為真實。上訴人於原審雖辯稱：系爭本票係伊兒子戴文祥向伊借
    用，伊不知其詳云云，並經證人即上訴人之子戴文祥到庭證稱：系爭本票係渠向
    上訴人所借用等語，惟上訴人於本院準備程序中具狀亦自認：系爭票據係伊用以
    向被上訴人借款所簽發等語甚明，且依卷附被上訴人提出之借據中亦表明借款人
    為上訴人，矧不論借款人為上訴人或伊子，上訴人既在系爭本票上簽名，則揆諸
    前揭說明，上訴人自應依票據文義負責，至實際借款人為伊子，僅係隱名背書人
    即上訴人之子與持票人即被上訴人有無直接前後手抗辯之問題，上訴人均不能脫
    免伊發票人之責，是伊此部分之抗辯均屬無據，而難憑採。
五、上訴人雖又辯稱：伊除簽發系爭本票外，尚提供上訴人之不動產即坐落台南市○
    ○區○○段二六、二七、二八、二九等四筆土地，各應有部分二十分之五予被上
    訴人甲○○○辦理抵押權設定，金額登記九十六萬元在案，被上訴人除提起本件
    訴訟外，又向本院聲請拍賣抵押物，經本院以八十九年度拍字第四四三號裁定准
    許在案云云，並提出土地登記簿謄本一件、本院八十九年度拍字第四四三號民事
    裁定一件、他項權利證明書、抵押權設定契約書等影本各一份為證，並為被上訴
    人所不否認，而堪信為真實。惟上訴人簽發系爭本票及提供不動產設定抵押均係
    為擔保伊向被上訴人借貸八十萬元借款之清償，上訴人提起本件訴訟及向本院聲
    請拍賣抵押物之裁定，行使債權之方式固有不同，惟其目的均係為使同一筆債權
    受償，如其中一種債權行使獲得滿足，系爭借款債務才算消滅。且拍賣抵押物之
    裁定，僅具形式效力，被上訴人僅得就抵押物取償，如抵押物之價值不足清償系
    爭債務，被上訴人尚須取得具實質確定力之執行名義如判決或支付命令，始得就
    上訴其餘之財產執行之，因此法律上容許被上訴人另行起訴就其債權取得具實質
    確定力之執行名義。又被上訴人僅向本院取得抵押物拍賣之裁定，尚未執行獲得
    實際清償，系爭借款債務仍屬未消滅，被上訴人自得起訴請求上訴人給付票款，
    上訴人簽發系爭本票為擔保系爭借款之清償，自仍應就系爭票款負責。上訴人此
    部分抗辯，自不足採。
五、按本票發票人應負付款之責，執票人向本票債務人行使追索權時，得要求自到期
    日起，如無約定利率者，依年利六釐（年息百分之六）計算之利息，票據法第五
    條第一項、第五十二條第一項、第一百二十一條、第一百二十四條、第九十七條
    第一項第二款分別定有明文。本件上訴人抗辯：伊向被上訴人借款八十萬元時，
    被上訴人已先扣利息三個月六萬元，伊並自八十六年二月十五日起至八十六年十
    月十五日止，每月支付利息二萬元，且由訴外人戴王瑞金簽發以台南市農會為付
    款人、票面金額九萬元之支票交付被上訴人並兌現完畢等情，為被上訴人所不爭
    執，堪信為真實，是除利息起算日外，上訴人之抗辯均不可採，應認被上訴人之
    主張為真實，從而，被上訴人本於票據之法律關係，請求上訴人給付票款八十萬
    元及自八十六年十一月十五日起至清償日止，按年利六釐計算之利息，洵屬正當
    ，應予准許。又依民事訴訟法第三百八十九條第四款，命清償票據上債務之判決
    ，應依職權宣告假執行，是則原審因而為上訴人敗訴之判決，並依職權宣告假執
    行，核無不合。上訴意旨指摘原判決不當，而聲明廢棄求予改判，為無理由，應
    予駁回。又本件被上訴人於本院既減縮其請求之聲明如前，則原判決所命上訴人
    給付之範圍，自應依被上訴人減縮後之聲明，減縮如主文第二項所示。
六、據上論結，本件上訴為無理由，依民事訴訟法第四百三十六條之一第三項、第四
    百四十九條第一項、第七十八條，判決如主文。
中      華      民      國    八十九    年      三      月     十七     日
                                臺灣臺南地方法院民事第一庭
~B審判長法  官  袁靜文
~B      法  官  張麗娟
~B      法  官  李杭倫
右正本證明與原本無異
不得上訴。
中      華      民      國    八十九    年      三      月     十七     日
~B法  院書記官  汪維屏


司法院資訊處製作；財團法人民間司法改革基金會備份。
